【裁判字號】    92,訴,1959
【裁判日期】    921016
【裁判案由】    損害賠償
【裁判全文】
臺灣高雄地方法院民事判決  九十二年訴字第一九五九號
    原      告  乙○○
    訴訟代理人  陳慧博律師
    被      告  甲○○
當事人間請求損害賠償事件，本院九十二年十月二日言詞辯論終結，判決如下：
    主      文
原告之訴及假執行之聲請均駁回。
訴訟費用由原告負擔。
    事實及理由
一、原告主張：
  (一)緣原告於民國九十年五月二十三日上午九時五十分許，駕駛ＹＷＤ─二五五號機
    車，沿高雄縣大寮鄉○○○路行駛至該路五○三號前附近停車等待，見左右無來
    車，欲騎至對面鎖店，當騎至慢車道時，遭未注意車前狀況，由被告所駕駛ＹＸ
    ─五四八五號之自小客車，於毫無煞車情況下衝撞原告之機車，原告因而致身體
    受有右側脛腓骨中三分一開放性骨折左側腓骨骨折、左小腿擦傷及臉部與四肢多
    處挫擦傷等。嗣因傷勢嚴重，至高雄長庚醫院接受清創手術，且原告之右小腿因
    此次車禍造成皮膚缺損；繼而併發組織缺損，因而住進高雄榮民總醫院，接受肌
    肉皮瓣移植手術；又原告之右腿，因併發右脛骨慢性骨髓炎，再度住進長庚醫院
    接受右膝上截肢手術；惟原告於截肢後因發生感染，復住進博正醫院，接受清創
    手術後出院。至今仍繼續接受門診治療，且因右肢截肢無法行動，需受常期看護
    照料日常生活。
  (二)本件被告駕車未注意車前狀況，致原告受有傷害，顯有過失，爰依侵權行為法律
    關係，請求被告賠償如下金額：1.醫療費：新臺幣（下同）七萬七千七百六十六
    元。2.看護費：三十六萬八千元。3.其他住院雜費：十六萬二千八百九十九元。
    4.非財產上精神損害：二百萬元，合計為二百六十萬八千六百六十五元，及自本
    起訴狀繕本送達翌日起至清償日止，按週年利率百分之五計算之利息；且願供擔
    保請准宣告假執行。
二、被告固不否認駕車與原告所騎乘之機車發生碰撞，致原告受有傷害之事，惟抗辯
    ：當天駕車由西往東行駛於該路五○三號前之外線快車道上，適左內側快車道有
    一台自小客車，原告騎乘機車從對向車道橫越馬路過來，因左側自小客車擋住視
    線，以致看見原告時已不及煞車而撞上，並無過失。
三、法院判斷：
    原告主張被告駕車未注意車前狀況，過失撞及原告受傷，請求被告依民法第一百
    九十一條之二規定負過失侵權行為損害賠償責任；被告則抗辯已盡相當注意，並
    無過失。經查：
  (一)車禍發生後，原告於本件車禍刑事案件（下稱本刑案）警詢中陳稱︰「（問︰請
    詳述發生車禍情況？）由鳳林四路行駛至車禍地點由路邊機車道欲騎至對面鎖店
    配鑰匙，騎到快到路邊時（即由西向東跨越雙黃線），有部轎車就從鳳山方向往
    大寮行駛，就撞上我右腳右小腿部位，機車就倒下，右小腿骨折．．．」等語，
    顯與被告所辯，其係駕車沿高雄縣鳳林西路由鳳山往大寮方向（西向東）行駛，
    而在鳳林四路五０三號前與自對向車道騎乘機車由對向（北向南）跨越雙黃線之
    原告發生碰撞等情相符，先此敘明。
  (二)按本刑案卷內高雄縣政府警察局林園分局忠義分駐所員警至事故現場所測繪之事
    故現場圖、事故現場與車損照片二幀，及高雄檢察署檢察官於九十一年一月二十
    八日勘驗車輛所製之勘驗筆錄及所拍攝之相片等資料所呈︰
    1.有關本件車禍事故地點及肇事後兩車之位置：係在該路五○三號前之外側快車
      道上，該路為省道，雙向四線車道，路中繪有雙黃線，該路段略成彎度，被告
      所駕駛之自小客車於肇事後停置於前開路段往大寮方向，車頭朝東尾朝西，原
      告所騎乘之輕型機車遭撞擊後則往左傾倒在被告所駕駛之自小客車前方，機車
      車頭朝東南、車尾朝西北方向，原告機車後方並留有一條長約七公尺之刮地痕
      ，該條刮地痕之起點與終點分別距離外側快車道與機車道間之行車線為一點八
      及一點七公尺，即該條刮地痕呈與被告車型方向相同之直線往前刮之走向。
    2.有關事故現場之散落物︰原告機車之掉落物，散落在機車車頭前方及車尾處，
      現場並有一攤血跡，及一頂白色工地帽在被告之自小客車車頭右前處。
    3.有關車損之部位︰被告所駕駛之自小客車於撞擊後車頭前保險桿中間處有凹損
      ，車頭引擎蓋亦往下凹損，而原告所騎乘之機車則係右側踏板區及右側車身護
      板有破損，後車輪亦損壞且往右側彎斜。原告所騎乘之機車後側鐵架、護板等
      均完整。
    4.當時乘坐在被告所駕駛自小客車右前座之柯梅英，在本刑案第一審九十一年六
      月二十四日接受訊問時，陳稱其是被告之妻子，當時坐在右前座，並抱著女兒
      ，由被告駕車，行駛鳳林四路往大寮方向之外側快車道，當時路上車子很多，
      車子正行駛中，就看到原告騎乘機車橫越馬路過來，且一看到就撞上，左側內
      側快車道尚有一台紅色自小客車，被告自小客車車頭保險桿右側處撞擊原告之
      機車右側車身腳踏板處，撞擊後原告先摔到自小客車引擎蓋上，再跌倒到地上
      等語。
  (三)按被告之妻子柯梅英所述及二車受損部分、倒地位置及原告受傷等情狀，既與前
    揭兩造所述之車禍過程相符；而至事故現場處理之員警潘正良亦稱，道路交通事
    故調查報告表是其所測繪，內附現場圖所繪原告騎乘機車橫越馬路，是依據原告
    自行所述之行車方向，因到事故現場時，原告已送醫，是過幾天前往長庚醫院製
    作筆錄，原告自己講當天騎乘鳳林四路要到對面鎖店配鑰匙，但因原告所講的與
    案發時自稱目擊者之方許水蓮並不相同，才斟酌二人所述，再加上機車撞擊點是
    在機車右側腳踏板，非在後面，被告的自小客車是車頭正前方及引擎蓋有受損，
    所以判斷並非從後面撞擊，且告訴人之傷勢是在右腳，始認原告講的才對等語甚
    明（見本刑案檢察署偵查卷第二十一頁至第二十二頁訊問筆錄）。綜此，可信本
    件車禍係因被告駕車由西向東行駛中，與自北向南橫跨道路之原告發生車禍，至
    為明確。
  (四)至目擊者方許水蓮於警詢時稱被告駕車從內車道切入外車道，才撞上機車；且於
    檢察官偵查中亦稱，原告並非橫越道路，而係騎機車超過其後約五分鐘即被撞擊
    （見本刑案偵查卷第十七頁背面至第十八頁訊問筆錄）；於本刑案第一審又稱，
    其並沒有看到兩造二車撞擊發生車禍之過程，是聽見「碰」一聲才注意看，在發
    生車禍事故前，有看到原告騎乘機車自其後超過，與原告均是騎乘在外側慢車道
    上，被告所駕駛之自小客車是從其後方超過，因被告駕駛之車速很快，就停在路
    旁，沒想到就聽見撞擊聲等語（見本刑案第一審九十一年六月二十四日訊問筆錄
    ）等語，固有利於原告。然方許水蓮稱原告均騎乘機車行駛於外側慢車道上，為
    被告駕車自後撞擊一節，若係屬實，則原告機車後方，必有嚴重受損，顯與檢察
    官勘驗原告機車，其後方鐵架、護板均完整等情不合。故方許水蓮此部分有利於
    原告之說詞確與事實不符，難以採認。
  (五)由上可知，被告在車禍事故前係行駛在鳳林四路由西往東方向之外側快車道上；
    而原告所騎乘之機車係右側車身護板、腳踏板處受損，及其右腳遭被告所駕之車
    輛撞擊，且於肇事後係往左側傾倒。故原告之機車係右側車身遭被告所駕駛之自
    小客車車頭保險桿中央處撞擊，並非原告直行在被告所駕駛之車輛前方而遭被告
    所駕之車追撞。從而，被告當時係在外側快車道上直行，而原告則騎乘鳳林四路
    由東往西方向，至事故地點，因原告違規自對向車道橫越繪有雙黃線之路中後，
    直接騎進被告所行駛之車道內，被告見狀因反應不及而發生撞擊，堪以認定。
  (六)本件車禍事故發生前二車之動向及撞擊後現場情形，如前述。而該路段限速為五
    十公里，為前揭道路交通事故調查報告表所載明，依被告所稱當時其左前方有部
    自用小客車同向行駛，其當時車速約為四十至五十公里，當發現原告跨越道路時
    ，距離約十公尺，而以發生事故之時間為九時許，自前揭事故現場照片觀之，該
    時段鳳林路當時之車流輛頗巨等情以觀，堪認肇事路段之內、外快車道均有車輛
    分佈，車輛並非稀少。佐以被告之妻柯梅英亦稱當時左前方有小客車同向行使，
    因此被告稱當時其左前方有他部汽車同向行駛一節，即可採信。因之，在同向行
    駛之情況下，被告抗辯因左側視線受阻，而於十公尺前始發現原告，於事理並無
    悖離之處。對此，原告雖指被告左前方既有車輛，何以該車輛未撞及原告，卻由
    駕駛在後之被告撞及？惟就此部分被告辯稱該車有緊急煞車，而被告當時因視線
    受阻，迨見原告時已不及煞停，與事理並無不合。此外，被告辯稱其當時車速為
    四十至五十公里，而以一般公路汽車煞車距離、行車距離速度對照表觀之，煞車
    距離約為七、四至十四、一公尺（瀝青。乾燥地面），再以汽車行駛距離及反應
    距離一覽表觀之，四十公里至五十公里車速之反應距離為八、三二至十、四公尺
    ，故被告以四十至五十公里車速進行，見前方有原告騎機車跨越道路，所需反應
    距離及煞車距離合計，應為十五、七二公尺至二四、五公尺。則徵之被告當時車
    速及距離十公尺前始發現原告，避免撞擊已屬不能；以故，若謂被告有應注意，
    能注意而不注意之情事，確屬難平，有失公允。從而，原告認被告有疏於注意車
    前狀況之駕車過失，即無足取。
  (七)此外，本件車禍路段雖屬右彎道，依道路交通安全規則第九十三條第一項第三款
    規定行經彎道應減速慢行，作隨時停車之準備。惟該條之規定，旨在因彎道，駕
    駛人操控不易，且視線受地形影響，故應減速慢行，作隨時停車之準備；然本案
    車禍現場，雖屬右彎道，但彎度不大，視線受阻應限於右側，而原告係自被告左
    側跨越道路，故被告辯稱未能事先察覺原告橫跨車道，實係因受左前方同行車輛
    擋住視線所致，實可採信，究難以該條規定，為被告不利之認定，一併敘明。
  (八)原告又以被告之妻柯梅英於本刑案第一審所述，謂原告係自左前方汽車之後方跨
    越道路，指摘被告所辯不可採。縱使如此，惟柯梅英稱其見到原告時，已只有十
    公尺之距離，依前述說明，則被告縱使緊急煞車，亦無法避免碰撞原告，仍難謂
    被告有能注意而不注意之情事。
  (九)基上，被告於事發時照行車方向在其車道內限速行駛，對於妨止危險發生之相關
    交通法規已經遵守，並盡相當之注意義務以防止危險發生；又可信賴原告及其他
    共同使用道路之公眾，均應依標誌與標線之指示不得貿然橫越，堪認此時被告應
    無顧慮及閃避原告有違規橫越道路行為之義務。從而，被告對原告突然橫越繪有
    行車分向線之違規駕駛行為，依當時一般情形當無注意義務之期待可能性，且已
    盡其必要之注意義務，自難謂被告有何應注意且能注意卻未注意之駕駛過失責任
    可言。
  (十)況，本車禍事故經送請鑑定結果，亦與本院認定被告無過失相同，有台灣省高屏
    澎區車輛行車事故鑑定委員會九十一年三月十五日以高屏澎鑑字第九００九五五
    號函所檢附之鑑定意見書一份，及財團法人成大研究會發展基金會（下稱該基金
    會）九十二年一月十三日以（九二）成大研基建字第００七三號函所附之鑑定意
    見書，在本刑案卷可參。雖覆議鑑定委員會覆議意見有載：被告駕駛自小客車未
    注意車前狀況，為肇事次因等語，及該基金會之鑑定報告肇事責任認定ｂ可能性
    二部分（北往南的內側快車道上少有車輛行駛），而認被告仍有過失。前開覆議
    意見書於肇事分析之一跡證與研析中另括弧記載：如以潘車（即原告）穿越道路
    之寬度距離，黃車（即被告）直行車有注意車前狀況採取安全措施時，將可避免
    撞及，黃車應有注意車前狀況之責任），此觀覆議鑑定委員會九十一年五月二十
    二日以府覆議字第九一０六二四號函所附之覆議意見書固均可明。但覆議鑑定委
    員會對於當時肇事路段車流量情形如何，並未加入該情形一同研判，即如被告左
    側之內側快車道同時有車輛行使時，被告得否注意及原告違規在劃有分向限制線
    之路段穿越道路？前開覆議意見書內未見說明；另該基金會之鑑定報告肇事責任
    認定ｂ可能性二部分，係以北往南的內側快車道少有車輛行駛為鑑定之前提，與
    本院認定該路段當時車輛流動非少之事實不符，是前意見尚難採為不利於被告之
    認定，亦併說明。
  (十一)末，本件車禍事故雖經高雄檢察署九十年調偵字第六八八號起訴被告涉有過失傷
    害罪嫌，但已經本院九十一年度交易字第一六三號及第二審九十二度交上易字第
    八二號九十二年六月十九日一致判決被告無罪，同認被告無過失責任確定，均有
    本刑案影印全卷可供查對。
四、結論：
    原告主張被告駕車未注意車前狀況，過失撞及原告受傷，既查明被告抗辯其於防
    止損害之發生，已盡相當之注意者，並無過失為可採。從而原告依侵權行為法律
    關係，請求被告賠償財產及精神上之損失共二百六十萬八千六百六十五元，及自
    本起訴狀繕本送達翌日起至清償日止，按週年利率百分之五計算之利息，即無理
    由；另願供擔保聲請假執行宣告部分，亦失所附麗，一併駁回。
五、本件原告之訴為無理由，依民事訴訟法第七十八條規定，判決如主文。
中      華      民      國    九十二    年      十      月      十六    日
                                  台灣高雄地方法院民事庭
~B法      官  藍家慶
正本係照原本作成。
如對本判決上訴，須於判決送達後廿日內向本院提出上訴狀。
中      華      民      國    九十二    年      十      月      十六    日
~B法院書記官  王英豪


司法院資訊處製作；財團法人民間司法改革基金會備份。
